臺灣高雄地方法院交通事件裁定　　　 100年度交聲字第2342號
原處分機關　交通部公路總局高雄區監理所
代　表　人　劉育麟
異　議　人
即受處分人　周嶽華
上列異議人即受處分人因違反道路交通管理處罰條例案件，對於
交通部公路總局高雄區監理所中華民國100年11月21日所為之處
分（原處分案號：高監營裁字第裁80-NO0000000號），聲明異議
，本院裁定如下：
    主  文
原處分撤銷。
周嶽華汽車駕駛人，駕駛汽車經測試檢定酒精濃度超過規定標準
，應處罰鍰新臺幣參萬柒仟壹佰陸拾元，及吊扣普通重型機車駕
駛執照壹年，並應接受道路交通安全講習。
    理  由
一、原處分意旨係以：受處分人即異議人（下稱異議人）周嶽華
    於民國98年10月24日凌晨1時30分許，騎乘車牌號碼151－EN
    P號重型機車，行經高雄縣鳳山市（已改制為高雄市鳳山區
    ○○○○路與國泰路二段13巷1弄交岔路口時，不慎撞及路
    邊停車格內之車牌號碼LV－9619號自用小客車，經警據報前
    往處理，測得異議人酒後駕車，其血液中酒精濃度換算成呼
    氣酒精濃度值超過規定標準每公升0.55毫克以上，爰依道路
    交通管理處罰條例第35條第1項第1款、第24條第1項第2款及
    道路交通管理事件統一裁罰基準及處理細則第41條、第43條
    、第44條、第67條規定，裁處罰鍰新臺幣（下同）45,000元
    ，吊扣普通重型機器腳踏車駕駛執照12個月，並應參加道路
    交通安全講習。
二、異議意旨略以：異議人於98年10月24日之酒駕違規行為，已
    經法院檢察署裁處緩起訴處分，異議人並已依緩起訴條件提
    供義務勞務80小時，因又收到監理所裁決書，需繳納罰鍰45
    ,000元，惟目前收入不佳，經濟較為困難，懇請撤銷原處分
    機關所裁處之罰鍰等語。
三、按道路交通管理處罰條例第87條第1項規定：「受處分人不
    服第8條主管機關所為之處罰，得於接到裁決書之翌日起20
    日內，向管轄地方法院聲明異議。」，此條文中所謂之「處
    罰」，應指包括對受處分人裁處之違規事實是否正當，及裁
    罰所引用之法條是否適當而言，蓋此二者有不可分離之關係
    ，即聲明異議應以交通違規行為為標的，非以處罰項目為範
    圍。是本件異議人酒後駕車只有一個交通違規行為，雖異議
    人僅就處罰項目中之罰鍰部分提起異議，對於吊扣駕照及應
    參加道路交通安全講習部分並未提及，然此部分與其交通違
    規行為是否存在既無從分離，本院自應併予審理，且於對原
    處分失當時，應自為處分，並就罰鍰、吊照及安全講習等處
    罰效果，宜為一併重新諭知（臺灣高等法院所屬法院98年法
    律座談會刑事類提案第23號研討結果意旨參照），合先敘明
    。
四、次按汽車駕駛人有飲用酒類或其他類似物後其吐氣所含酒精
    濃度超過每公升0.25毫克或血液中酒精濃度超過百分之0.05
    以上者，不得駕車，道路交通安全規則第114條第2款定有明
    文。又按汽車駕駛人，駕駛汽車經測試檢定酒精濃度超過規
    定標準，處新臺幣1萬5千元以上6萬元以下罰鍰，並當場移
    置保管該汽車及吊扣其駕駛執照1年；因而肇事致人受傷者
    ，並吊扣其駕駛執照2年，道路交通管理處罰條例第35條第1
    項第1款規定甚明。另依道路交通安全規則第2條第1款及道
    路交通管理處罰條例第3條第8款之規定，所謂汽車包括機器
    腳踏車在內。
五、另按100年11月8日修正、同年11月23日公布、同年11月25日
    施行之行政罰法第26條第1項至第4項規定：「一行為同時觸
    犯刑事法律及違反行政法上義務規定者，依刑事法律處罰之
    。但其行為應處以其他種類行政罰或得沒入之物而未經法院
    宣告沒收者，亦得裁處之。前項行為如經不起訴處分、緩起
    訴處分確定或為無罪、免訴、不受理、不付審理、不付保護
    處分、免刑、緩刑之裁判確定者，得依違反行政法上義務規
    定裁處之。第一項行為經緩起訴處分確定或緩刑宣告確定且
    經命向公庫或指定之公益團體、地方自治團體、政府機關、
    政府機構、行政法人、社區或其他符合公益目的之機構或團
    體，支付一定之金額或提供義務勞務者，其所支付之金額或
    提供之勞務，應於依前項規定裁處之罰鍰內扣抵之。前項勞
    務扣抵罰鍰之金額，按最初裁處時之每小時基本工資乘以義
    務勞務時數核算。」，即揭示所謂「一事不二罰」原則，探
    究其立法目的，無非以一行為同時觸犯刑事法律及違反行政
    法上義務規定時，由於刑罰與行政罰同屬不法行為之制裁，
    而刑罰之懲罰作用較強，依刑事法律處罰即足資警惕，實無
    一事二罰再處行政罰之必要；且刑事法律處罰，由司法機關
    依法定程序為之，較符合正當法律程序，應予優先適用。並
    將修正前迭有爭議之「緩起訴處分確定」明文列入該條第2
    項規定，且增訂依檢察官之緩起訴處分命令，向符合公益目
    的之機構或團體等支付一定金額或提供義務勞務者，所支付
    之金額或提供之勞務，應於裁處之罰鍰內扣抵，勞務扣抵罰
    鍰之金額並按最初裁處時之每小時基本工資乘以義務勞務時
    數核算之規定，杜絕修法前該等義務勞務與罰鍰應否扣抵、
    又如何扣抵之爭議。但罰鍰以外之沒入或其他種類行政罰，
    因兼具維護公共秩序之作用，為達行政目的，行政機關仍得
    併予裁處，此所稱「其他種類行政罰」，係指違反行政法上
    之義務應受「裁罰性」之「不利處分」而言，依行政罰法第
    2條規定，應包括限制或禁止行為之吊扣證照處分及警告性
    之講習處分在內；另依行政罰法新修正之第45條第3項規定
    ，上開行政罰法第26條第3項、第4項修正之規定於修正施行
    前違反行政法上義務之行為同時觸犯刑事法律，經緩起訴處
    分確定，應受行政罰之處罰而未經裁罰，或曾經裁處，但因
    訴願、行政訴訟或其他救濟程序經撤銷而於修正施行後為裁
    處者，亦適用之；而交通聲明異議事件，係受處分人不服主
    管機關所為之處罰，向法院所提起請求撤銷原處分之程序，
    性質上應屬於救濟程序，尚無疑義（司法院大法官會議第41
    8號解釋參照）。且依道路交通事件處理辦法第19條前段規
    定，法院認為原處分不當或違法者，係以裁定將原處分撤銷
    ，並自為裁定，此時應有上開規定之適用，併予敘明。
六、經查，異議人於98年10月24日凌晨1時30分許，騎乘車牌號
    碼151－ENP號重型機車，行經高雄市鳳山區○○○路與國泰
    路二段13巷1弄交岔路口時，不慎撞及路邊停車格內之車牌
    號碼LV－9619號自用小客車，經警據報前往處理，並委託國
    軍高雄總醫院測得異議人血液中酒精濃度為230mg/dl（相當
    於呼氣所含酒精濃度每公升1.5毫克），發覺異議人有「汽
    車駕駛人酒精濃度超過規定標準」之違規，而予以舉發，嗣
    經原處分機關依道路交通管理處罰條例第35條第1項第1款、
    第24條第1項第2款規定，裁處罰鍰45,000元，吊扣普通重型
    機車駕駛執照12個月，並應參加道路交通安全講習等情，有
    原處分機關100年11月21日高監營裁字第裁80-N00000000號
    違反道路交通管理事件裁決書、高雄縣政府警察局舉發違反
    道路交通管理事件通知單、送達證書各1份在卷可稽，是異
    議人於上開時、地確有汽車駕駛人，駕駛汽車經測試檢定酒
    精濃度超過規定標準之違規事實，應堪認定。茲就原處分所
    為裁罰是否適法妥當，分別論述如下：
(一)、罰鍰部分：
１、按道路交通管理處罰條例第35條第8項規定：「前項汽車駕
    駛人，經裁判確定處以罰金低於本條例第92條第4項所訂最
    低罰鍰基準規定者，應依本條例裁決繳納不足最低罰鍰之部
    分」。是以，違反道路交通管理處罰條例之酒後駕車行為人
    ，如其因同一行為所受之罰金刑事處分低於主管機關依該條
    例第92條第4項所定之最低罰鍰基準規定（指違反道路交通
    管理事件統一裁罰基準表）時，交通裁罰機關仍得裁處該行
    為人不足部分之罰鍰。又修正後行政罰法第26條第2項已將
    上開「緩起訴處分確定應屬實質刑事法律處罰」，而有行政
    罰法第26條第1項「一事不二罰」原則適用之解釋明文化，
    且於同條第3項、第4項明定依緩起訴處分提供之勞務，與行
    政罰鍰之折抵方式，均如上述。則異議人雖已依刑事法律予
    以處罰，行政機關仍得於最低罰鍰之範圍內裁處，並應以每
    小時基本工資折算義務勞務時數核算予以扣抵罰鍰金額。
２、經查，本件異議人因上開酒後駕車之行為，涉犯刑法第185
    之3之公共危險罪，經臺灣高雄地方法院檢察署檢察官以99
    年度偵字第13973號為緩起訴處分，緩起訴期間為2年，異議
    人應向臺灣高雄地方法院檢察署指定之政府機關、政府機構
    行政法人、社區或其他符合公益目的之機構或團體，提供80
    小時之義務勞務，上開緩起訴處分於99年11月4日確定，異
    議人業已履行上開緩起訴條件完畢，緩起訴處分期間於100
    年11月18日期滿而未經撤銷等情，有上開緩起訴處分書及臺
    灣高等法院被告前案紀錄表在卷可稽。本件異議人上開一個
    酒後駕車之行為，前既經緩起訴處分確定，異議人並依檢察
    官指示提供80小時之義務勞務，揆諸前揭說明及新修正之行
    政罰法第26條第3項規定，自得以其所提供之勞務，在裁處
    之罰鍰內扣抵之，原處分機關未予扣抵，即有違誤，自應由
    本院撤銷原處分，並依該條第4項規定，按最初裁處時每小
    時之基本工資乘以義務勞務時數核算金額加以扣抵。而本件
    最初裁處之時間點為100年11月21日，當時之基本工資為每
    小時98元，此有行政院勞工委員會99年9月29日勞動2字第09
    90131565號函在卷可查。從而本件以每小時98元再乘以異議
    人於緩起訴期間所提供義務勞務之時數80小時，其金額應為
    7,840元，加以扣抵之結果（即扣抵45,000元）為37,160元
    ，原處分機關對異議人上開酒後駕車之違規行為僅得於此範
    圍內裁處。
(二)、吊扣普通重型機車駕駛執照及道路交通安全講習部分：
    按汽車駕駛人有第35條第1項規定之情形，應接受道路交通
    安全講習，道路交通管理處罰條例第24條第1項第2款定有明
    文。原處分機關裁處異議人吊扣普通重型機車駕駛執照及應
    參加道路交通安全講習部分，為罰鍰以外之其他種類之行政
    罰，兼具遏止酒後駕車之不法行為及維護公共秩序之作用，
    為達行政目的，衡諸行政罰法第26條第1項但書規定，原處
    分機關仍得予以裁處，並未違反「一事不二罰」規定，就此
    部分之裁處並無違誤，附予敘明。
七、綜上所述，原處分機關對異議人裁處吊扣普通重型機車駕駛
    執照，並應接受道路交通安全講習部分，固依法有據。然原
    處分機關並未扣除異議人已提供80小時義務勞務所核算之金
    額7,840元，仍裁處異議人罰鍰45,000元，尚有未洽，應由
    本院撤銷原處分，並依道路交通管理處罰條例第35條第1項
    第1款、第24條第1項第2款規定，自為裁定如主文第2項所示
    ，以資適法。
據上論斷，應依道路交通事件處理辦法第19條前段，修正後行政
罰法第26條、第45條第2項，道路交通管理處罰條例第35條第1項
第1款、第24條第1項第2款規定，裁定如主文。
中    華    民    國   100    年    12    月    30    日
                      交通法庭  法  官  陳川傑
以上正本證明與原本無異。
如不服本裁定，應於收受送達後5 日內向本院提出抗告狀。
中    華    民    國   101    年    1     月    2     日
                                書記官  林昭吟